# 股权投资基金的相关问题

提问人：lw108 时间：2012-04-07 17:06:47
背景资料：A国企全资设立B股权投资基金管理有限公司（A，B均执行企业会计准则），B管理公司发起设立C基金公司（有限合伙），其中A管理公司承担无限责任，其他合伙人承担有限责任。总共募集资金 5 亿元，其中B管理公司投入 1000 万，A国企投入 5000万，其余由其他合伙人承担。 问题 1 ：A国企投入C基金公司的 5000 万元用什么科目进行核算？ 问题 2 ：B管理公司投入C基金公司的 1000 万用什么科目进行核算？问题 3 ：C基金公司属合伙企业，应执行什么会计制度？问题 4 ：如果A国企业后来收购C基金公司其他合伙人的基金份额超过50%，是否会涉及合并报表的问题？或者说A国企能否对一家合伙企业进行合并，有没有理论依据？盼各位大侠给予解答。谢谢！

回答人：chenyiwei
回复 lw108 的帖子
1 、A国企投入C基金公司的 5000 万元，应根据A国企对C能否实施控制、共同控制或重大影响，以及C的收益分配机制确定。要注意的是，B对于C而言，是利用其专家知识和技能为C的持有人提供专业理财服务，而B自身在C中的持股比例很低，并不能控制C，而A在C中的权益份额也只有 10 ％，因此A能够控制B不代表A能够控制C。如果A对C不具有控制、共同控制或重大影响的，则应作为以公允价值计量的金融资产核算。
2 、B在C中所持有的份额按上述同一原则处理。 3 、C一般也可以执行新企业会计准则，但是无强制性规定。 4 、合并范围的确定是以控制为依据的，不会仅仅因为被投资企业是非公司制企业就不能纳入合并范围。当然，因为合伙企业的特殊性，其治理结构与公司不同，在判断是否具有控制权时需考虑的因素可能更为复杂，主要应依据《合伙协议》判断。

提问人：Alisa_wang 时间：2014-05-27 09:56:35
陈老师，（ 1 ）上市公司可以做为有限合伙基金的无限责任合伙人吗？ （ 2 ）假设A公司为上市公司持有有限合伙基金10%的股权，负责所有决策，拥有实际控制权。剩余90%股权由一些金融机构认购基金公司份额，不参与生产经营，只约定按一定比率收取收益，并在一定期限（ 5 年或 10 年）之后赎回自己的股权（平价或溢价）。 1 ）金融机构90%的投资可以做为该 基金公司的权益核算，还是负债核算？ 2 ）A上市公司是否可将基金公司纳入合并范围？ 3 ）法律上是否允许做为股权出资但不承担公司亏损，并约定股权一定期限后保证回购？

回答人：chenyiwei
1 、根据《合伙企业法》规定，上市公司不得成为合伙企业的普通合伙人。 2 、（ 1 ）如果明确约定金融机构（如信托）持有的份额享受固定收益、到期按平价或溢价回购，其剩余风险和收益均由A享有或承担，则至少在A的合并报表层面上，这部分出资应列报为负债。具体请参阅：《计学撮要 2011 》P305~309的问答；《计学撮要 2013 》P49～ 51 对“债权与股权的划分”的讨论。此处的讨论与按照财政部最新发布的《金融负债与权益工具的区分及相关会计处理规定》（财会[2014]13号）所得出的结论是一致的。 （ 2 ）A上市公司有权主导基金的相关活动，且据此获得可变回报，并且可以运用其主导权影响被投资方的可变回报，故应当将该基金纳入合并报表范围。 （ 3 ）如果由被投资企业自身（本案例中为该合伙制基金本身）承担保证固定收益和到期回购的责任，可能存在法律上的障碍；但如果由其控制人承担保障本金安全和固定收益的保证责任，被投资企业日常按照可分配利润为限对投资方进行分配，不足部分由母公司另外补足给其他投资方；到期通过股权转让的方式实现其他投资方本金的安全退出，则这样的交易安排并不违反法律法规的强制性、禁止性规定。

提问人：Alisa_wang 时间：2014-05-28 08:42:59
如果该上市公司是央企上市公司呢？与金融机构一同成立基金公司，负责到期溢价回购股权，因涉及国有资产，法律是否还允许

回答人：chenyiwei
可能存在法律障碍。建议咨询律师和主管国资委（或集团公司）。

提问人：Alisa_wang 时间：2014-06-05 15:55:52
陈老师，您说“如果由被投资企业自身（本案例中为该合伙制基金本身）承担保证固定收益和到期回购的责任，可能存在法律上的障碍；但如果由其控制人承担保障本金安全和固定收益的保证责任，被投资企业日常按照可分配利润为限对投资方进行分配，不足部分由母公司另外补足给其他投资方；到期通过股权转让的方式实现其他投资方本金的安全退出，则这样的交易安排并不违反法律法规的强制性、禁止性规定。”如果是母公司负责承诺收益和到期资本金的安全投资，无论公司盈亏与否，那是否符合公司法规定，一个股东可以不承担任何经营风险，亏损全部由另一个股东承担。 还有，那些VC、PE通常也是这样做，约定退出机制，这种是怎么避免法律障碍的呢？

回答人：chenyiwei
这是不同的法律关系。股东与所投资企业之间的关系直接由公司法等法律规范，但股东之间的法律关系通常不属于公司法的规范范围，意思自治的空间相对较大些。这可能涉及到法律专业问题，建议咨询律师。